【裁判字號】    98,訴,294
【裁判日期】    980409
【裁判案由】    毒品危害防制條例
【裁判全文】
臺灣臺中地方法院刑事判決               98年度訴字第294號
公  訴  人  臺灣臺中地方法院檢察署檢察官
被      告  乙○○
選任辯護人  張淑琪律師
上列被告因毒品危害防制條例案件，經檢察官提起公訴（97年度
偵字第8991號），本院判決如下：
    主    文
乙○○無罪。
    理    由
一、公訴意旨略以：被告乙○○（綽號太監）前因違反肅清煙毒
    條例案件，為臺灣臺中地方法院以87年度訴字第598號判處
    有期徒刑3年2月，經提起上訴，由臺灣高等法院臺中分院以
    87年上訴字第1340號上訴駁回確定，於民國93年5月3日保護
    管束期滿執行完畢。詎仍不知悔改，明知海洛因係毒品危害
    防制條例第2條第2項第1款所規定之第1級毒品，不得無故持
    有、販賣，竟基於販賣海洛因牟利之犯意，於95年11月13
    日間，多次以行動電話號碼0000000000號，與丙○○（綽號
    死狗）所使用行動電話號碼0000000000號聯絡，販賣新台幣
    （下同）11萬元之海洛因予丙○○，雙方並相約在不明地點
    交付海洛因，嗣經警監聽上開行動電話號碼0000000000、
    0000000000號而查獲，因認被告乙○○涉有毒品危害防制條
    例第4條第1項販賣第1級毒品罪嫌云云。
二、被告未經審判證明有罪確定前，推定其為無罪。犯罪事實應
    依證據認定之，無證據不得認定犯罪事實。又不能證明被告
    犯罪者或其行為不罰者，應諭知無罪之判決，刑事訴訟法第
    154條、第301條第1項分別定有明文。次按認定不利於被告
    之事實，須依積極證據，苟積極證據不足為不利於被告事實
    之認定時，即應為有利於被告之認定，更不必有何有利之證
    據，亦有最高法院30年上字第816號判例可資參照。按刑事
    訴訟法第161條已於91年2月8日修正公布，其第1項規定：檢
    察官就被告犯罪事實，應負舉證責任，並指出證明之方法。
    因此，檢察官對於起訴之犯罪事實，應負提出證據及說服之
    實質舉證責任。倘其所提出之證據，不足為被告有罪之積極
    證明，或其指出證明之方法，無從說服法院以形成被告有罪
    之心證，基於無罪推定之原則，自應為被告無罪判決之諭知
    ，最高法院92年台上字第128號判例可憑。被告未經審判證
    明有罪確定前，推定其為無罪，此為我刑事訴訟之基本原則
    。又公訴案件犯罪證據之蒐集，及提起公訴後，對犯罪事實
    之舉證責任及指出證明之方法，均屬公訴人之職責，原則上
    法院僅於當事人之主張及舉證範圍內進行調查證據，其經法
    定程序調查證據之結果，認已足以證明犯罪事實時，始得為
    犯罪事實之認定。若其為訴訟上之證明，於通常一般人仍有
    合理之懷疑存在，尚未達於可確信其真實之程度者，在該合
    理懷疑尚未剔除前，自不能為有罪之認定。法院不得以偵查
    機關關於某種犯罪之調查不易，即放棄上開原則之堅持，致
    有違背刑事訴訟無罪推定及嚴格證明之原則，其理甚明（最
    高法院94年度台上字第2033號判決參照）。
三、公訴意旨認被告涉販賣第一級毒品罪嫌，無非以證人丙○○
    於警詢之證述及行動電話通聯紀錄為依據。訊據被告乙○○
    堅決否認於上述時點販賣海洛因給丙○○，辯稱證人丙○○
    所述不實在等語。查證人丙○○於偵查中具結後向檢察官陳
    稱：「我沒有向被告買海洛因，我當時被警方抓時，我提藥
    ，我也跟警察說沒有，但是警察說明明就有，他筆錄一直打
    ，要我指認他，我提藥很難過」、「今天太監並不在場，如
    果他真的有販毒，我指認他也不過分，有就是有，沒有就是
    沒有，要我冤枉他也沒有道理，因為事實上我真的沒有跟他
    買過」等語。於本院審理時詰證稱：「我沒有跟被告買過毒
    品」、「警詢時，我被警察抓去，我人身體不舒服，我跟警
    察說不是跟被告買的，警察就說是被告對啦」等語，足認證
    人已否認警詢所述之真實性，且被告所使用之行動電話號碼
    000000000與證人丙○○所使用之0000000000號於96年4月14
    日下午3時41 分許、6時39分許之通訊監察譯文，亦無法證
    明被告有販賣毒品海洛因給丙○○之行為，且公訴人指訴被
    告販賣海洛因之行為亦無證物扣案可資佐證，自不能僅憑證
    人丙○○於警詢之證詞，遽入被告於罪。此外，本院復查無
    其他積極證據足資證明被告有公訴人所指之犯行，揆諸前揭
    規定及判例意旨，自應為被告無罪之諭知。
據上論斷，應依刑事訴訟法第301條第1項，判決如主文。
本案經檢察官甲○○到庭執行職務。
中    華    民    國    98    年    4     月    9     日
                  刑事第二庭  審判長  法  官  曾佩琦
                                      法  官  鍾堯航
                                      法  官  郭德進
以上正本證明與原本無異。
如不服本判決應於收受判決後10日內向本院提出上訴書狀，並應
敘述具體理由；其未敘述上訴理由者，應於上訴期間屆滿後20日
內向本院補提理由書（均須按他造當事人之人數附繕本）「切勿
逕送上級法院」。
                                      書記官  陳惠玲
中    華    民    國    98    年    4     月    9     日


司法院資訊處製作；財團法人民間司法改革基金會備份。
